最高法院民事裁定　　　　　　　　　 110年度台上字第2540號
上　訴　人　葉盈竹即永續企業社

訴訟代理人　康英彬律師
被 上訴 人　彭暐皓
輔　助　人　彭文鴻
訴訟代理人　練家雄律師
上列當事人間請求侵權行為損害賠償事件，上訴人對於中華民國
110年5月25日臺灣高等法院第二審判決（109年度上字第104號）
，提起上訴，本院裁定如下：
    主  文
上訴駁回。
第三審訴訟費用由上訴人負擔。
    理  由
按上訴第三審法院，非以原判決違背法令為理由，不得為之。又
提起上訴，上訴狀內應記載上訴理由，表明原判決所違背之法令
及其具體內容，暨依訴訟資料合於該違背法令之具體事實，其依
民事訴訟法第469條之1規定提起上訴者，並應具體敘述為從事法
之續造、確保裁判之一致性或其他所涉及之法律見解具有原則上
重要性之理由。同法第467 條、第470條第2項定有明文。而依同
法第468 條規定，判決不適用法規或適用不當者，為違背法令；
依同法第469 條規定，判決有該條所列各款情形之一者，為當然
違背法令。是當事人提起上訴，如以同法第469 條所列各款情形
為理由時，其上訴狀或理由書應表明該判決有合於各該條款規定
情形之具體內容，及係依何訴訟資料合於該違背法令之具體事實
。如依同法第468 條規定，以原判決有不適用法規或適用法規不
當為理由時，其上訴狀或理由書應表明該判決所違背之法令條項
，或有關解釋字號，或成文法以外之習慣或法理等及其具體內容
，暨係依何訴訟資料合於該違背法令之具體事實，並具體敘述為
從事法之續造、確保裁判之一致性或其他所涉及之法律見解具有
原則上重要性之理由。上訴狀或理由書如未依上述方法表明，或
其所表明者與上開法條規定不合時，即難認為已合法表明上訴理
由，其上訴自非合法。本件上訴人對於原判決不利部分提起上訴
，雖以該部分判決違背法令為由，惟核其上訴理由狀所載內容，
係就原審取捨證據、認定事實之職權行使，所論斷：原審視同上
訴人李育璘於民國105年7月9日凌晨0時15分許，駕駛上訴人所有
車牌000-0000號自用小客貨車（下稱系爭小貨車），行經桃園市
中壢區環中東路2段與龍岡路2段交岔路口，疏未注意車前狀況並
禮讓直行車即貿然左轉，適被上訴人騎乘車牌000-000號重型機
車行經該處，兩車發生碰撞（下稱系爭車禍），被上訴人人車倒
地，受有外傷性蜘蛛膜下腔出血及硬腦膜下出血、左側脛骨及腓
骨骨折、創傷性腦損傷併肢體偏癱等傷。李育璘為系爭車禍肇事
原因，應負過失侵權行為責任。其受僱上訴人所營永續企業社擔
任人事部經理，負責招募員工上班作物流及現場管理工作，於業
務需要即會使用系爭小貨車，肇事當晚駕駛系爭小貨車前往「黑
貓宅急便」處，欲看員工分貨，嗣發生搭載友人躲避警方追緝乙
事，致生系爭車禍，其過失侵權行為係利用職務上機會所為，且
與執行職務時間有密切關係，客觀上與執行職務相關。而上訴人
未保管車鑰匙或加裝行車紀錄器等方式管控員工使用系爭小貨車
，李育璘駕駛該小貨車以擴張活動範圍，為上訴人獲取利益，上
訴人復未證明其選任及監督李育璘執行職務已盡相當注意，或縱
予相當注意而不免發生損害，自應依民法第188條第1項規定，與
李育璘連帶負損害賠償責任。被上訴人請求賠償㈠機車修理費：
就零件費【新臺幣（下同）4萬450元】計算折舊，加上工資費（
5000元）後為2萬4383元。㈡醫療費用32萬1864元，有單據可稽
。㈢精神慰撫金：審酌被上訴人就讀元智大學，受傷嚴重，長期
住院，精神相當痛苦；李育璘名下無財產，上訴人名下有不動產
及投資，永續企業社資本額，暨李育璘過失程度等一切情狀，認
被上訴人請求慰撫金以35萬元為適當；加上兩造不爭執之看護費
用（105年7月22日起至同年8月12日止）4萬6200元，交通費及其
他費用3500元，勞動能力減損79萬3537元及鑑定費1萬6040元，
總計155萬5524元，扣除被上訴人已領強制汽車責任險理賠金20
萬元後，被上訴人得請求賠償135萬5524元。又被上訴人自105年
8月13日以後，於桃園及林口長庚醫院、華揚醫院住院期間，有
專人看護全日必要，嗣於106年7月間在林口長庚醫院僅需半日看
護，按全日看護費用2100元計算，共為61萬1100元（詳如原判決
附表2所示）。則被上訴人依侵權行為法律關係，請求、於原審
擴張請求上訴人與李育璘連帶給付135萬5524元、61萬1100元各
本息，為有理由，應予准許等情，指摘其為不當。並就原審已論
斷者，泛言未論斷，而非表明該判決所違背之法令及其具體內容
，暨依訴訟資料合於該違背法令之具體事實，並具體敘述為從事
法之續造、確保裁判之一致性或其他所涉及之法律見解具有原則
上重要性之理由，難認已合法表明上訴理由。依首揭說明，應認
其上訴為不合法。
據上論結，本件上訴為不合法。依民事訴訟法第481條、第444條
第1項、第95條、第78條，裁定如主文。
中    華    民    國   110    年    8     月    25    日
                      最高法院民事第六庭
                          審判長法官  袁  靜  文  
                                法官  陳  靜  芬  
                                法官  李  媛  媛  
                                法官  石  有  為  
                                法官  林  金  吾  
本件正本證明與原本無異
                                      書  記  官
中    華    民    國   110    年    9     月    11    日